【裁判字號】    96,上更(一),553
【裁判日期】    970328
【裁判案由】    強盜
【裁判全文】
臺灣高等法院刑事判決             96年度上更(一)字第553號
上  訴  人
即  被  告  甲○○
扶助律師  林志輝律師
上列被告因被告強盜案件，不服臺灣板橋地方法院中華民國95
年度訴字第3991號，中華民國96年3月30日第一審判決（起訴案
號：臺灣板橋地方法院檢察署95年度偵字第28374號），提起上
訴，經判決後，由最高法院發回更審，本院判決如下：
    主  文
原判決關於準強盜罪部分撤銷。
本件關於準強盜罪部分免訴。
    理  由
一、公訴意旨略以：上訴人即被告甲○○意圖為自己不法之所有
    ，持自備而客觀上具有危險性之兇器剪刀乙支，於民國95年
    12月4日下午10時許，在臺北市○○街201巷內，竊取丁○○
    所有之車號ADF-098號重型機車乙輛，得手後，供己使用。
    復意圖為自己不法之所有，於翌（5）日上午，在臺北縣永
    和市○○街，持上開剪刀撬開乙○○所有之營業用小客車車
    門，竊取車內之硬幣得手。然為丙○○發現，欲予逮捕，甲○○為防護贓物，竟持上開剪刀攻擊丙○○，而對丙○○施
    以強暴行為，致丙○○受有右下巴穿刺傷。核被告所為，係
    犯刑法第277條第1項之傷害罪、刑法第330條第1項之加重準
    強盜罪（原犯刑法第329條之準強盜罪，惟因具有刑法第321
    條第1項第3款之攜帶兇器之加重竊盜情形）等罪嫌。被告為
    脫免逮捕而持剪刀刺傷告訴人丙○○之傷害犯行，與加重準
    強盜罪間，係一行為觸犯二罪名，請從重罪之加重準強盜罪
    處斷。被告曾因竊盜案件，於94年6月27日，經臺灣新竹地
    方法院94年度易字第65號判處有期徒刑1年4月確定，甫於95
    年8月13日執行完畢，5年以內故意再犯本罪，為累犯，請依
    法加重其刑。扣案之剪刀乙支，請依法宣告沒收云云。
二、訊據被告堅詞否認準強盜之犯行，供稱：當時係因告訴人丙○○抓住其右手不放，為想逃走，才與告訴人丙○○陷入拉
    扯，致雙方因站立不穩而倒地時，其左手所持上開剪刀才會
    不小心刺到告訴人丙○○的右下巴，並非故意持上開剪刀傷
    害告訴人丙○○成傷。經查：
    有關被告於上開時地，攜帶上開剪刀竊得被害人乙○○上開
    計程車內零錢計408元，嗣因遭告訴人丙○○發覺後，於衝
    出上開計程車內欲逃跑時，遭告訴人丙○○自後抓住其右手
    不放，其左手所持上開剪刀曾刺中告訴人丙○○右上巴乙刀
    ，致告訴人丙○○因之受有上述之傷害，並再與告訴人丙○○陷於拉址，最後遭告訴人丙○○及其父乙○○、弟3人合
    力制服被告，始報警查獲等情，業據告訴人丙○○迭次於警
    詢、偵查中及本院審理時指述明確，核與證人乙○○於警詢
    、偵查中證述之情節相符，復有告訴人丙○○所提出國立台
    灣大學醫學院附設醫院診斷證明書乙紙、扣案之上開剪刀乙
    支、現場照片5紙及上開零錢計408元之贓物認領保管單乙紙
    ，在卷可稽，足堪認定。
三、
  (一)按刑法第三百二十九條之準強盜罪，旨在以刑罰之手段，保
    障人民之身體自由、人身安全及財產權，免受他人非法之侵
    害。立法者就竊盜或搶奪而當場施以強暴、脅迫者，僅列舉
    防護贓物、脫免逮捕或湮滅罪證三種經常導致強暴、脅迫行
    為之具體事由，係選擇對身體自由與人身安全較為危險之情
    形，視為與強盜行為相同，而予以重罰。擬制為強盜行為之
    準強盜罪構成要件行為，雖未如刑法第三百二十八條強盜罪
    之規定，將實施強暴、脅迫所導致被害人或第三人不能抗拒
    之要件予以明文規定，惟必於竊盜或搶奪之際，當場實施之
    強暴、脅迫行為，已達使人難以抗拒之程度，其行為之客觀
    不法，方與強盜行為之客觀不法相當，而得與強盜罪同其法
    定刑，司法院釋字第六三０號解釋闡述甚明。至認定被害人
    是否已達「至使不能抗拒」之程度，應以被告行為時之強弱
    程度綜合當時之具體事實，按多數人之客觀常態情狀決之，
    亦即視該手段施用於相類似之情狀下，是否足使一般人處於
    不能抗拒之制壓程度而定之。
  (二)本件告訴人丙○○於原審證稱：「（問：本件如何發現被告
    竊取車內的零錢？）當時我在我家的一樓客廳內，客廳與外
    面只隔一道鐵皮門，我父親的車子就停在外面門口，我與家
    人在客廳看電視，我有聽到外面有奇怪的聲音，覺得好像外
    面有人，我就打開鐵皮門，看到有人坐在我父親的車內，我
    就走過去車旁，我就問他在做什麼，他聽到我的聲音好像嚇
    到，他就從右前門趕著要衝出車外，他要逃走的時候被我從
    後面抓住他的右手，他為了要掙脫，他整個人轉身，左手拿
    著東西往我右耳下攻擊，我想要閃躲，但是沒有閃過，我仍
    抓住他的右手，我與他對看一下之後，他一直要往他機車的
    方向掙脫逃跑，我仍是一直抓住他的右手，我與他扭打，後
    來他坐上他的機車，我就從他的右側面，扣住他的腰部，繼
    續扭打，打到一半，我們二人及他的機車都倒在地上，當時
    我一直在喊有人搶劫，我弟就走出來看，我弟看到情狀不對
    ，就衝回家叫我父親出來，我父親出來之後，我、我弟、我
    父親三個人合力把他壓制在地上，他左手上拿的東西已經掉
    在地上，我也不知道他何時掉的，當時我並不知道我有受傷
    流血，是在警察來之後，我們打開門外的燈，我父親看到才
    告訴我，我才知道我有受傷流血，因為我剛被攻擊的時候，
    右耳下是麻掉的，我當時不知道是受傷流血」、「（問：另
    二次扭打的情形為何？）這二次扭打的情形被告是為了要逃
    跑，我一直要抓住他，被告一直想要逃跑，他有想要扳開我
    的手的動作，但第一次時被告有刻意要攻擊我」、「（問：
    如何看到被告有有點跳起來的動作想要攻擊你？）因為被告
    的樣子讓我大約看得到」、「（問：你當時感覺被告左手攻
    擊你幾下？）一下」、「（問：你當時被攻擊時，你有無疼
    痛的感覺？）有，就像被人揍過的感覺」；足見被告為脫免
    逮捕，雖曾對告訴人丙○○施用強暴手段，惟其施強暴時，
    丙○○既不知被告手持何物，亦未感覺有流血之情形，其後
    復與被告一再糾纏、拉扯，直至被告與其一同倒地後，猶與
    其父、弟一同將被告制伏，交由據報前來之警方人員處理；
    則被告施用之強暴手段，並未使告訴人丙○○達於難以抗拒
    之程度，當難以準強盜罪論之；被告所辯，尚堪採信。核被
    告所為尚與準強盜罪之構成要件有間，應僅成立刑法第321
    條第1項第3款之加重竊盜罪。
四、次按曾經判決確定者，應諭知免訴之判決，刑事訴訟法第三
    百零二條第一款定有明文。查被告於95年12月4日22時許，
    攜帶其所有客觀上足以對人之生命、身體構成危害之兇器剪
    刀乙支，在台北市○○區○○街201巷內，竊得丁○○所有
    停放該處之ADF-098號機車，供己代步之用，經原審法院於
    民國96年3月30日以95年訴字第3991號判決判處有期徒刑拾
    月，被告上訴後嗣於96年5月3日撤回上訴確定。本件被告所
    犯竊取乙○○財物之加重竊盜犯行與上開犯行時間緊接，犯
    罪構成要件相同，有連續犯之裁判上一罪之關係，為該加重
    竊盜罪之確定判決效力所及。揆諸前揭說明，此部分依刑事
    訴訟法第302條第1款規定，應諭知免訴之判決。至公訴意旨
    另認被告一行為觸犯加重竊盜及傷害犯行，惟查並無任何積
    極證據足資證明被告另具傷害故意。惟因公訴人就傷害罪係
    按想像競合之裁判上一罪提起公訴，基於審判不可分之故，
    不另為免訴之諭知，併此敘明。
據上論斷，應依刑事訴訟法第三百六十九條、第三百六十四條、
第三百零二條第一款，判決如主文。
本案經檢察官吳國南到庭執行職務。
中    華    民    國    97    年    3    月    28    日
                  刑事第十庭審判長法  官  楊炳禎
                                  法  官  陳博志
                                  法  官  朱光仁
以上正本證明與原本無異。
如不服本判決，應於收受送達後十日內向本院提出上訴書狀，其
未敘述上述之理由者並得於提起上訴後十日內向本院補提理由書
（均須按他造當事人之人數附繕本）。
                                  書記官  阮桂芳
中    華    民    國    97    年    3     月    28    日


司法院資訊處製作；財團法人民間司法改革基金會備份。
